臺灣臺中地方法院刑事判決             100年度訴字第1970號
公  訴  人  臺灣臺中地方法院檢察署檢察官
被      告  王晉甫
指定辯護人  本院公設辯護人 梁乃莉
上列被告因違反毒品危害防制條例案件，經檢察官提起公訴（10
0年度偵字第12154號），本院判決如下：
    主    文
王晉甫犯如附表所示之各罪，分別處如附表所示之刑(含主刑及
從刑)。主刑部分應執行有期徒刑肆年拾月。
    犯罪事實
一、王晉甫前因殺人等案件，經臺灣高等法院臺中分院以95年度
    上訴字第2751號判決，分別判處有期徒刑5月(傷害部分)、5
    年10月(殺人未遂部分)，應執行有期徒刑6年確定。嗣因符
    合中華民國96年罪犯減刑條例之規定，由臺灣高等法院臺中
    分院以96年度聲減字第1842號裁定，分別減為有期徒刑2月
    又15日、2年11月，並定應執行刑為有期徒刑3年確定。於民
    國98年1月14日縮短刑期假釋出監，所餘刑期交付保護管束
    ，於98年4月18日保護管束期滿，未經撤銷假釋，以已執行
    完畢論。詎其猶不知悔改，明知愷他命(Ketamine)為毒品危
    害防制條例第2條第2項第3款所規定之第三級毒品，且經行
    政院衛生署明令公告列為管制藥品，除依藥事法相關規定製
    造之注射製劑外，係屬藥事法第20條第1款所稱未經核准擅
    自製造之偽藥，不得非法販賣、轉讓，竟分別基於意圖營利
    ，販賣第三級毒品愷他命之各別犯意、轉讓第三級毒品即偽
    藥愷他命之犯意，而為下列犯行：
(一)於100年1月4日凌晨2時53分許、2時56分許、2時59分許、上
    午6時12分許，王晉甫以其向友人林坤標借用之門號0000000
    000號行動電話及其所有之門號0000000000號行動電話，與
    陳佩吟使用之門號0000000000號行動電話，相互聯繫陳佩吟
    向其購買愷他命之事宜後。嗣於同日上午6時12分許後之20
    分鐘至30分鐘內，在臺中市○○區○○街145號前，由王晉
    甫將價格為新臺幣(下同)2000元之愷他命1包(重量3公克)販
    賣交付予陳佩吟，陳佩吟則當場將現金2000元交付予王晉甫
    而銀貨兩訖。
(二)於100年1月6日下午5時50分許，陳佩吟以門號0000000000號
    行動電話，撥打王晉甫所有門號0000000000號行動電話，聯
    絡向王晉甫購買愷他命之事宜後。王晉甫旋即在臺中市○○
    區○○街145號前，將價格為2000元之愷他命1包(重量3公克
    )販賣交付予陳佩吟，陳佩吟則當場將現金2000元交付予王
    晉甫而銀貨兩訖。
(三)於100年1月8日凌晨2時13分許、2時18分許、2時21分許，王
    晉甫以其所有之門號0000000000號行動電話，與陳佩吟使用
    之門號0000000000號行動電話，相互聯繫陳佩吟向其購買愷
    他命之事宜後。王晉甫旋即在臺中市豐原區○○○路653號
    附近，將價格為2000元之愷他命1包(重量3公克)販賣交付予
    陳佩吟，陳佩吟則當場將現金2000元交付予王晉甫而銀貨兩
    訖。
(四)於100年1月9日凌晨0時2分許、5時14分許、5時37分許、5時
    44分許，王晉甫以其向友人林坤標借用之門號0000000000號
    行動電話及其所有之門號0000000000號行動電話，與陳佩吟
    使用之門號0000000000號行動電話，相互聯繫陳佩吟向其購
    買愷他命之事宜後。王晉甫旋即在臺中市○○區○○街145
    號前，將價格為2000元之愷他命1包(重量3公克)販賣交付予
    陳佩吟，陳佩吟則當場將現金2000元交付予王晉甫而銀貨兩
    訖。
(五)於100年1月12日晚上6時55分許，王晉甫以其向友人林坤標
    借用之門號0000000000號行動電話，與陳佩吟使用之門號00
    00000000號行動電話，聯絡陳佩吟向其購買愷他命之事宜後
    。嗣於同日晚上6時55分許後之某時，在臺中市豐原區○○
    ○路653號附近，由王晉甫將價格為2000元之愷他命1包(重
    量3公克)販賣交付予陳佩吟，陳佩吟則當場將現金2000元交
    付予王晉甫而銀貨兩訖。
(六)王晉甫於100年1月間某日，在其臺中市○○區○○路76巷35
    號住處後面，無償提供摻有愷他命之香煙予林坤標施用(重
    量未達1公克)。
二、嗣經警於100年5月25日上午7時許，持本院核發之搜索票，
    至王晉甫在臺中市○○區○○路76巷35號住處執行搜索，當
    場扣得王晉甫所有，供本案販賣愷他命之用之門號00000000
    00號SIM卡1張、與本案犯罪無關僅供王晉甫施用之愷他命1
    包(驗餘淨重0.6379公克)、含有第三級毒品對-氯安非他命
    成份之橙色碎錠半顆(驗餘淨重0.0716公克)、愷他命施用工
    具1組、廠牌Coolpad行動電話1支(含門號0000000000號SIM
    卡1張)、廠牌Sony Ericsson行動電話1支(含門號000000000
    0號SIM卡1張)及行動電話門號SIM卡2張，而悉上情。
三、案經彰化縣警察局移送臺灣臺中地方法院檢察署檢察官偵查
    起訴。
    理    由
一、證據能力之說明
(一)按被告以外之人於偵查中向檢察官所為之陳述，除顯有不可
    信之情況者外，得為證據，刑事訴訟法第159條之1第2項定
    有明文。而被告以外之人於偵查中向檢察官所為之陳述，原
    則上有證據能力，僅於顯有不可信之情況者，始例外否定其
    得為證據，是被告如未主張並釋明顯有不可信之情況時，檢
    察官自無須再就該無例外情形為舉證，法院亦無庸在判決中
    為無益之說明。換言之，法院僅在被告主張並釋明有「不可
    信之情況」時，始應就有無該例外情形，為調查審認(最高
    法院100年度台上字第2949號判決要旨參照)。另是否行使詰
    問權，屬被告之自由，倘被告於審判中捨棄詰問權，或證人
    客觀上有不能受詰問之情形，自無不當剝奪被告詰問權行使
    之可言(最高法院99年度台上字第4125號判決參照)。查本案
    證人陳佩吟、林坤標於偵查中之證述，均符合刑事訴訟法第
    159條之1第2項規定，應均具有證據能力。而上開證人雖未
    經被告王晉甫，於偵查程序為詰問，惟於本院審理時，迄至
    言詞辯論終結前，被告及其辯護人均未聲請傳喚詰問上開證
    人，且於審判期日經審判長詢問尚有何證據請求調查時，被
    告及其辯護人皆答稱沒有，被告既已認無傳喚上開證人之必
    要，則無不當剝奪其詰問權之行使。是本院於審判期日依法
    定程序提示上開證人於偵查中之證述內容，並告以要旨，即
    已為合法調查，得作為證據。
(二)按法院或檢察官得囑託醫院、學校或其他相當之機關、團體
    為鑑定，或審查他人之鑑定，並準用第203條至第206條之1
    之規定（不包括第202條囑託個人鑑定時應命鑑定人於鑑定
    前具結之規定），而鑑定之經過及其結果，應命鑑定人以言
    詞或書面報告，刑事訴訟法第208條第1項前段及第206條第1
    項分別定有明文。另現行刑事訴訟法關於鑑定之規定，除選
    任自然人充當鑑定人外，另設有囑託機關鑑定制度。依刑事
    訴訟法第198條、第208條之規定，不論鑑定人或鑑定機關、
    團體，固均應由法院、審判長、受命法官或檢察官視具體個
    案之需要而為選任、囑託，並依同法第206條之規定，提出
    言詞或書面報告，始符合同法第159條第1項所定得作為證據
    之「法律有規定」之情形，否則所為之鑑定，仍屬傳聞證據
    。然於司法警察機關調查中之案件，為因應實務上，或因量
    大、或有急迫之現實需求，併例行性當然有鑑定之必要者，
    例如毒品之種類與成分、尿液之毒品反應，或者槍、彈有無
    殺傷力等鑑定，基於檢察一體原則，得由該管檢察長對於轄
    區內之案件，以事前概括選任鑑定人或囑託鑑定機關、團體
    之方式，俾便轄區內之司法警察官、司法警察對於調查中之
    此類案件，得即時送請先前已選任之鑑定人或囑託之鑑定機
    關、團體實施鑑定，以求時效（見法務部92年9月1日法檢字
    第0920035083號函參照）。此種由檢察機關概括選任鑑定人
    或概括囑託鑑定機關、團體，再轉知司法警察官、司法警察
    於調查犯罪時參考辦理之作為，法無明文禁止，係為因應現
    行刑事訴訟法增訂傳聞法則及其例外規定之實務運作而為。
    此種由司法警察官、司法警察依檢察官所概括選任之鑑定人
    或囑託鑑定機關、團體所為之鑑定結果，與檢察官選任或囑
    託為鑑定者，性質上並無差異，同具有證據能力。本案卷附
    之行政院衛生署草屯療養院之鑑定書、詮昕科技股份有限公
    司濫用藥物尿液檢驗報告等件，依據刑事訴訟法第159條之
    立法理由及同法第206條規定，均係由專業機關人員本於其
    專業知識及儀器所作成，自均具有證據能力。
(三)按所謂被告以外之人於審判外之陳述，係指被告以外之人就
    其曾經參與或見聞之事實，事後追憶並於審判外為陳述者而
    言。如被告以外之人係被告犯罪之共同正犯、共犯、相對人
    、被害人或其他關係人，而於被告實行犯罪行為時與被告為
    言詞或書面對談，且其對話之本身即係構成被告犯罪行為之
    部分內容者，因非屬其事後就曾經與聞之事實所為之追憶，
    自與審判外之陳述有間，二者不容混淆。又國家基於犯罪偵
    查之目的，對被告或犯罪嫌疑人進行通訊監察，乃係以監控
    與過濾受監察人通訊內容之方式，蒐集對其有關之紀錄，並
    將該紀錄予以查扣，作為認定犯罪與否之證據，屬於刑事訴
    訟上強制處分之一種，而監聽係通訊保障及監察法第13條第
    1項所定通訊監察方法之一，司法警察機關依法定程序執行
    監聽取得之錄音，係以錄音設備之機械作用，真實保存當時
    通訊之內容，如通訊一方為受監察人，司法警察在監聽中蒐
    集所得之通訊者對話，若其通話本身即係被告進行犯罪中構
    成犯罪事實之部分內容，則依前開說明，自與所謂「審判外
    之陳述」無涉，應不受傳聞法則之規範，當然具有證據能力
    。再按有事實足認被告或犯罪嫌疑人有最輕本刑為3年以上
    有期徒刑之罪嫌，並危害國家安全或社會秩序情節重大，而
    有相當理由可信其通訊內容與本案有關，且不能或難以其他
    方法蒐集或調查證據者，得發通訊監察書。前項通訊監察書
    ，偵查中由檢察官依司法警察機關聲請或依職權以書面記載
    第11條之事項，並敘明理由、檢附相關文件，聲請該管法院
    核發。又除法律另有規定外，實施刑事訴訟程序之公務員因
    違背法定程序取得之證據，其有無證據能力之認定，應審酌
    人權保障及公共利益之均衡維護，通訊保障及監察法第5條
    第1項第1款、第2項及刑事訴訟法第158條之4分別定有明文
    。本案引用有關被告所有之門號0000000000號及借用友人林
    坤標所有之門號0000000000號行動電話所為之通訊監察，均
    係檢察官依通訊保障及監察法向本院聲請核發通訊監察書實
    施，有本院99年聲監字第2121號通訊監察書(即准予監察門
    號0000000000、0000000000號行動電話，監察期間自100 年
    1月3日上午10時起至100年2月1日上午10時止)附卷可憑(見
    本院卷第54頁至第56頁)，符合通訊保障及監察法之法定程
    序，是前揭通訊監察書許可之監察期間內監聽所得之譯文，
    符合通訊保障及監察法之法定程序，係依法所為之監聽；況
    審酌電話監聽侵害被告訴訟上防禦不利益之程度、犯罪所生
    之危害或實害等情形，兼顧人權保障及公共利益之均衡維護
    ，亦認本件此部分電話監聽合於比例原則，是應認均具有證
    據能力。
(四)司法警察依據監聽錄音結果予以翻譯而製作之監聽譯文，屬
    於文書證據之一種，於被告或訴訟關係人對其譯文之真實性
    發生爭執或有所懷疑時，法院固應依刑事訴訟法第165條之1
    第2項規定，以適當之設備，顯示該監聽錄音帶之聲音，以
    踐行調查證據之程序，俾確認該錄音聲音是否為通訊者本人
    及其內容與監聽譯文之記載是否相符；或傳喚該通訊者；或
    依其他法定程序，為證據調查。倘被告或訴訟關係人對該通
    訊監察譯文之真實性並不爭執，即無勘驗辨認其錄音聲音之
    調查必要性，法院於審判期日如已踐行提示監聽譯文供當事
    人辨認或告以要旨，使其表示意見等程序並為辯論者，其所
    為之訴訟程序即無不合（最高法院97年度台上字第5940號判
    決意旨參見）。查公訴人、被告及其辯護人於本院審理期間
    對卷附之通訊監察譯文均未爭執證據能力，即對上開通訊監
    察譯文真實性並不爭執，並經本院於100年10月5日審判期日
    踐行提示上開通訊監察譯文供當事人辨認或告以要旨，使其
    表示意見，本院審酌上開通訊監察譯文作成時之情況，認為
    適當作為證據。又按刑事訴訟法第158條之4之規定，係對於
    除法律另有規定者外，其他違反法定程序蒐得各類證據之證
    據能力如何認定，設其總括性之指導原則，其規範目的在於
    要求實施刑事訴訟程序之公務員，於蒐求證據之初始與過程
    中，應恪遵程序正義，不得違法侵權，如有違反，於個案審
    酌客觀權衡之結果，或將導致證據使用禁止之法效。至於蒐
    得證據之最後，由執行職務之公務員製作之文書，除刑事訴
    訟法有定其程式，應依其規定外，依同法第39條之規定，均
    應記載製作之年、月、日及其所屬機關，由製作人簽名。此
    屬證據取得後文書製作法定程式之遵守，無關乎刑事訴訟法
    第158條之4係規定證據取得過程（程序）適法性之認定。公
    務員製作之文書未經製作人簽名，除本法有特別規定（如第
    46條）外，是否無效或係不合法律上之程式而得命補正，抑
    屬證據證明力之問題，由法院就文書之性質（意思文書或報
    告文書），視各個情形自由判斷（最高法院97年度台上字第
    96號判決意旨可參）。本案所引用之上開通訊監察譯文，原
    雖有部分未依刑事訴訟法第39條之規定，記載製作之年、月
    、日及其所屬機關，並由製作人簽名，該文書製作過程雖未
    遵守法定程式，但依前揭最高法院判決意旨，此屬證據取得
    後文書之製作，非屬證據取得之過程，與刑事訴訟法第158
    條之4規定無涉，且本院於審理時業請上開通訊監察譯文之
    製作人即彰化縣警察局刑事警察大隊偵查第一隊小隊長洪宏
    偉予以補正簽章，有彰化縣警察局100年8月4日彰警刑字第
    100005859 5號函及所附通訊監察譯文可稽(見本院卷第53頁
    、第58頁至第76頁)，揆諸前揭說明，自不影響上開通訊監
    察譯文之證據能力。
(五)按被告以外之人於審判外之陳述，雖不符前4條之規定，而
    經當事人於審判程序同意作為證據，法院審酌該言詞陳述或
    書面陳述作成時之情況，認為適當者，亦得為證據。當事人
    、代理人或辯護人於法院調查證據時，知有第159條第1項不
    得為證據之情形，而未於言詞辯論終結前聲明異議者，視為
    有前項之同意，刑事訴訟法第159條之5定有明文。立法意旨
    在於傳聞證據未經當事人之反對詰問予以核實，原則上先予
    排除，惟若當事人已放棄詰問或未聲明異議，基於證據資料
    愈豐富，愈有助於真實發現之理念，且強化言詞辯論主義，
    法院自可承認該傳聞證據例外有證據能力。經查，公訴人、
    被告及其辯護人於本院審理時，就本院後述所引除上開證據
    以外之其餘傳聞證據之證據能力，均未予爭執，且迄至言詞
    辯論終結前亦未聲明異議。本院審酌本案後述所引之其餘傳
    聞證據資料之製作、取得，尚無違法不當之情形，且均與本
    案之事實有關，認為以之作為證據應屬適當，揆諸上開規定
    ，應認本案後述所引之其餘傳聞證據，均有證據能力。
(六)此外，本案作為判決基礎所引用之非供述證據及扣案物品，
    均與本案待證事實具有關聯性，且無證據證明有何偽造、變
    造或公務員違法取得之情事，況扣案物品，係經員警持本院
    核發之搜索票(見警卷第52頁)，執行搜索查扣，乃依法定程
    序合法扣得，復均經本院依法踐行調查證據程序，依法自得
    作為證據，而均有證據能力。
二、上開犯罪事實，業據被告王晉甫迭於偵查、本院移審訊問程
    序、準備程序及審理時均坦承不諱(見100年度偵字第12154
    號卷第130頁至第132頁、第169頁至第170頁、本院卷第11頁
    至第13頁、第80頁至第81頁、第95頁)，且：
(一)被告所坦承之犯罪事實欄一(一)至(五)部分，核與證人林坤
    標於警詢、偵查中證述確有將所有門號0000000000號行動電
    話借予被告使用之情節相符(見警卷第11頁、第12頁、100年
    度偵字第12154號卷第115頁至第116頁)，並經證人陳佩吟於
    警詢、偵查中證述，其如何於犯罪事實欄一(一)至(五)所示
    之時間，分別使用門號0000000000號行動電話與被告所持用
    門號0000000000號、0000000000號等行動電話，聯繫向被告
    洽購並交易愷他命事宜後，嗣被告如何於犯罪事實欄一(一)
    至(五)所示之地點，販賣交付愷他命予其，其各次並將現金
    2000元交予被告而銀貨兩訖等交易情節綦詳(見警卷第6頁至
    第9頁、100年度偵字第12154號卷第22頁至第24頁)。復有證
    人陳佩吟指認被告之指認犯罪嫌疑人紀錄表在卷可參(見警
    卷第10頁)，另有證人陳佩吟與被告相互聯繫購買並交易愷
    他命之通訊監察譯文、門號0000000000號通聯紀錄暨申請人
    資料等件附卷可稽(見本院卷第42頁至第45頁、第47頁、第
    59頁至第64頁、第71頁、第73頁)。衡以證人陳佩吟與被告
    間並無仇恨怨隙，且其於偵查中已具結擔保證詞之真實性，
    實無甘冒偽證罪責，故意攀誣構陷被告為販賣愷他命犯行之
    必要。復衡諸愷他命係經公告之第三級毒品，販賣愷他命係
    違法行為，為治安機關所嚴查，此為眾所週知之事實，而毒
    品交易均於隱密下進行，其以通信聯絡亦鮮有明白直接以「
    毒品」、「愷他命」等名稱或相近之用語稱之，均以暗語或
    彼此已有默契之含混語意而為溝通，故被告與購毒者陳佩吟
    之通訊監察譯文，雖未見雙方言明購買毒品愷他命之對話內
    容，惟參酌通訊之內容及通聯之時間，核與購毒者即證人陳
    佩吟之證述內容有相當之關聯性，足以補強及擔保其證述有
    向被告聯絡購買愷他命，並由被告親自交付交付愷他命，其
    則將現金交予被告之真實性。且有本院99年聲監字第2121號
    通訊監察書(准予監察門號0000000000、0000000000號行動
    電話，監察期間自100年1月3日上午10時起至100年2月1日上
    午10時止)、彰化縣警察局搜索、扣押筆錄、扣押物品目錄
    表等件可按(見本院卷第54頁至第56頁、警卷第53頁至第56
    頁)。此外，並有被告所有供其為犯罪事實欄一(一)至(四)
    販賣愷他命犯行所用之門號0000000000號SIM卡1張扣案可佐
    。足認被告對於犯罪事實欄一(一)至(五)犯行部分所為之自
    白，與事實相符，堪以採信。
(二)被告所坦承之犯罪事實欄一(六)部分，核與證人林坤標於警
    詢、偵查中證述被告如何於犯罪事實欄一(六)所示之時間、
    地點，免費提供愷他命予其施用之情節相符(見警卷第11頁
    、100年度偵字第12154號卷第116頁)，復有證人林坤標指認
    被告之指認犯罪嫌疑人紀錄表在卷可參(見警卷第17-1頁)，
    足見被告此部分之自白與事實相符，亦堪以採信。
(三)查我國查緝毒品愷他命之販賣一向執法甚嚴，又科以重度刑
    責，販賣上開毒品愷他命既係違法行為，當非可公然為之，
    亦無公定價格，且可隨意增減份量分裝，每次買賣之價量，
    可能隨時依雙方關係深淺、資力、需求量及對行情之認知、
    來源是否充裕、查緝是否嚴謹、購買者被查獲時供述購買對
    象之可能風險之評估等情形，而異其標準，非可一概而論；
    販賣之人從價差或量差中牟利之方式雖異，其意圖營利之販
    賣行為則同一。且上開毒品取得不易，倘若非有利可圖，一
    般人當無干冒重度刑責而提供上開毒品給他人之可能。況被
    告與購毒者即證人陳佩吟間並無特殊之親屬情誼，被告倘非
    有利可圖，應無平白費時、費力而為前揭交付上開毒品予證
    人陳佩吟之理。且被告於偵查中及本院移審訊問時更供承：
    賣愷他命予陳佩吟，可賺取價差200元等語(見100年度偵字
    第12154號卷第131頁、132頁、本院卷第12頁)。是被告各次
    販賣愷他命予證人陳佩吟，主觀上均具有營利之販賣意圖，
    且客觀上除有販出外，並均因此而獲有利潤，允無疑義。故
    本案事證明確，被告犯行洵堪認定，應予依法論科。
三、論罪科刑
(一)按愷他命（Ketamine）成分應屬藥品管理，同時亦列屬管制
    藥品管理條例第3條所稱之第三級管制藥品，亦係毒品危害
    防制條例第2條所規範之第三級毒品；但尚未列屬藥事法第
    22條第1項第1款所稱經行政院衛生署明令公告禁止製造、調
    劑、輸入、輸出、販賣或陳列之毒害藥品之禁藥等情，有行
    政院衛生署98年2月2日衛署藥字第0980001757號函可參。但
    藥品之製造或輸入或調劑，應依相關法令規定辦理，而目前
    實務上經行政院衛生署核准登記之愷他命製劑，僅單方注射
    1種，而被告所轉讓予證人林坤標之愷他命，係將愷他命摻
    入香煙，顯非注射製劑，自非合法製造。又國內屢查獲違法
    製造愷他命之案例【有臺灣高等法院97年度上訴字第4893號
    判決及97年度上訴字第5472號判決、臺灣高等法院高雄分院
    96 年度上訴字第2448號判決、96年度上更(一)字第170號判
    決、97年度上訴字第14號判決、97年度上訴字第83號判決、
    97 年度上訴字第2025號判決、97年度上訴字第852號判決、
    97 年度上訴字第1701號判決及97年度上訴字第1711號判決
    可參】，被告轉讓之愷他命並無其他積極證據足認係國外輸
    入，是被告轉讓之愷他命，應為國內違法製造之偽藥，堪予
    認定。
(二)次按轉讓毒品達一定數量者，加重其刑至二分之一，其標準
    由行政院定之，毒品危害防制條例第8條第6項定有明文；行
    政院並據該規定於98年11月20日修正發布轉讓毒品加重其刑
    之數量標準，該標準第2條第1項第3款規定，轉讓第三級毒
    品：淨重20公克以上者，加重其刑至二分之一。而毒品之範
    圍尚包括影響精神物質與其製品，而藥事之管理，亦非僅止
    於藥品之管理，又毒品未必係經公告之偽藥，偽藥亦未必為
    毒品，毒品危害防制條例與藥事法二者，並無必然之特別法
    與普通法關係。而明知為偽藥而轉讓者，藥事法第83條亦定
    有處罰明文。故行為人明知為偽藥即「愷他命」而轉讓予他
    人者，除成立毒品危害防制條例第8條第3項之「轉讓第三級
    毒品罪」外，亦構成藥事法第83條第1項之「轉讓偽藥罪」
    ，此均屬同一犯罪行為而同時有二種法律可資處罰之「法條
    （規）競合」情形。而毒品危害防制條例第8條第3項轉讓第
    三級毒品罪之法定本刑為「3年以下有期徒刑，得併科新臺
    幣30萬元以下罰金」。藥事法第83條第1項轉讓禁藥罪之法
    定本刑為「7年以下有期徒刑，得併科新臺幣5百萬元以下罰
    金」。藥事法第83條第1項之罪之法定本刑，顯較毒品危害
    防制條例第8條第3項之罪之法定本刑為重，故除有轉讓之第
    三級毒品達毒品危害防制條例第8條第6項之一定數量，經依
    法加重後之法定刑較藥事法第83條第1項之法定刑為重之情
    形外，依重法優於輕法之法理，自應優先適用藥事法第83條
    第1項之規定處斷。查被告轉讓予證人林坤標之愷他命數量
    ，不到1公克，僅可供施用1次，業據被告供承在卷，並未達
    上開加重其刑之標準，是其轉讓愷他命之犯行，應適用藥事
    法之規定。
(三)核被告就犯罪事實欄一(一)至(五)所為，均係犯毒品危害防
    制條例第4條第3項之販賣第三級毒品罪。其就犯罪事實欄一
    (六)所為，係犯藥事法第83條第1項之轉讓偽藥罪(被告各次
    賣出、轉讓前所持有之第三級毒品愷他命，均未達純質淨重
    20公克以上，則各該持有第三級毒品愷他命之行為，皆屬不
    罰，附此敘明)。被告所為犯罪事實欄一(一)至(六)所示之
    犯行，犯意各別，行為互殊，應分論併罰。
(四)被告前因殺人等案件，經臺灣高等法院臺中分院以95年度上
    訴字第2751號判決，分別判處有期徒刑5月(傷害部分)、5年
    10月(殺人未遂部分)，應執行有期徒刑6年確定。嗣因符合
    中華民國96年罪犯減刑條例之規定，由臺灣高等法院臺中分
    院以96年度聲減字第1842號裁定，分別減為有期徒刑2月又
    15日、2年11月，並定應執行刑為有期徒刑3年確定。於98年
    1月14日縮短刑期假釋出監，所餘刑期交付保護管束，於98
    年4月18日保護管束期滿，未經撤銷假釋，以已執行完畢論
    一情，有臺灣高等法院被告前案紀錄表1份在卷可稽，其於
    有期徒刑執行完畢後5年內，故意再犯本件有期徒刑以上之6
    罪，均為累犯，均應依刑法第47條第1項規定，各加重其刑
    。
(五)被告就其前揭犯罪事實欄一(一)至(五)之各次犯行，分別於
    偵查中、本院準備程序及審判期日，均自白各該販賣第三級
    毒品愷他命之犯罪事實，應各依毒品危害防制條例第17條第
    2項規定，各減輕其刑。而被告就犯罪事實欄一(六)所示之
    犯行，雖於偵查、本院準備程序及審理中均自白該犯罪事實
    。惟按對於不同刑罰法律間具有法規競合關係者，由法院為
    比較適用時，應本於法律整體適用不得割裂原則。實務上，
    於同一法律為新舊法比較適用時，亦本此原則（參考最高法
    院27年上字第2615號判例意旨）。被告上開轉讓愷他命之犯
    行，既發生藥事法第83條第1項與毒品危害防制條例第8條第
    3項規定間之法規競合關係，而應優先適用藥事法第83條第1
    項規定論處，業如前述，縱被告就上開犯行，於偵查及審判
    中均自白，基於法律整體適用不得割裂原則，仍不得依毒品
    危害防制條例第17條第2項之規定，減輕其刑，附此敘明。
(六)被告之辯護人雖就被告所為上開販賣第三級毒品之犯行，請
    求依刑法第59條酌量減輕被告之刑云云。惟按刑法第59條之
    酌量減輕其刑，必須犯罪另有其特殊之原因與環境等等，在
    客觀上足以引起一般人之同情，認為即予宣告法定最低刑期
    ，猶嫌過重者，始有其適用；又刑法第59條所規定之酌量減
    輕其刑，係裁判上之減輕，必以犯罪之情狀顯可憫恕，認為
    科以最低度刑仍嫌過重者，始有其適用。如別有法定減輕之
    事由者，應優先適用法定減輕事由減輕其刑後，猶嫌過重時
    ，方得為之(最高法院51年台上字第899號判例、98年度台上
    字第6342、5436號裁判可資參照)。查被告所為犯罪事實欄
    一(一)至(五)所示之販賣第三級毒品犯行，均合於毒品危害
    防制條例第17條第2項規定之減刑要件，各減輕其刑，已如
    前述，經上揭刑之減輕事由，減輕其刑後，被告所為上開各
    次販賣第三級毒品之犯行，已與一般販賣第三級毒品案件，
    在無其他法定減輕事由之情形，法定刑一概分別為5年以上
    有期徒刑，罪刑有違相當或比例原則之情形迥異。況被告明
    知毒品施用者容易成癮，倘濫行販賣，非但對施用者身心造
    成傷害，且多有施用致死之案例，為國家嚴格查禁之違禁物
    ，被告猶為販賣第三級毒品予陳佩吟之犯行，危害社會秩序
    不輕，尚難認有何客觀上足以引起一般人之同情之情形，是
    本院綜合各情，認被告所為上開各次販賣第三級毒品犯行，
    於適用前揭刑之減輕事由，減輕其刑後，已無法重情輕之情
    形，亦無顯可憫恕之情狀，爰不依刑法第59條規定，遞減其
    刑，併予敘明。又被告所為犯罪事實欄一(一)至(五)所示之
    犯行，均同時具有刑之加重及減輕事由，各應依法先加重後
    減輕之。
(七)爰審酌被告明知愷他命戕害身心，竟予販賣或無償轉讓予他
    人施用，無視國家杜絕毒品犯罪之禁令，而將毒品販賣或轉
    讓予吸毒者，所為非但增加毒品在社會流通之危險性，且助
    長施用毒品成癮之惡習，戕害他人身心健康，對社會治安亦
    有相當程度之危害，其行殊值非難。併斟酌其販賣及轉讓之
    愷他命數量尚微、各次販賣愷他命所得非多、犯罪後，均坦
    承各次犯行，尚知悔悟、犯罪之動機、目的、手段、國中肄
    業之智識程度、勉持之家庭經濟狀況(見警卷第1頁)等一切
    情狀，分別量處如主文所示之刑，並定其應執行之主刑，以
    資懲儆。
四、沒收之諭知
(一)按毒品危害防制條例第19條第1項規定，犯販賣毒品罪者，
    其犯罪所得之財物均沒收之，係採義務沒收主義。故販賣毒
    品所得之對價，不問其中成本若干，利潤多少，均應全部諭
    知沒收，貫徹政府查禁煙毒之決心，以符立法本旨（最高法
    院91年度台上字第2419號判決要旨參照）。又犯毒品危害防
    制條例第4條第2項之販賣第二級毒品罪者，依同條例19條第
    1項規定，其因犯罪所得之物沒收之，如全部或一部不能沒
    收時，追徵其價額或以其財產抵償之。上開規定性質上係沒
    收之補充規定。其屬於本條所定沒收之標的，如得以直接沒
    收者，判決主文僅宣告沒收即可，不生「追徵其價額」或「
    以其財產抵償之」問題，須沒收之標的全部或一部不能沒收
    時，始生「追徵其價額」或「以其財產抵償之」選項問題。
    而「追徵其價額」或「以其財產抵償之」係屬兩種選項，分
    別係針對現行貨幣以外之其他財產與現行貨幣而言；本規定
    所稱「追徵其價額」者，係指所沒收之物為金錢以外之其他
    財物而無法沒收時，因其實際價值不確定，應追徵其價額，
    使其繳納與原物相當之價額，並無以其財產抵償之問題。倘
    嗣後追徵其金錢價額，不得結果而須以其財產抵償者，要屬
    行政執行機關依強制執行之法律之執行問題，即無不能執行
    之情形，自毋庸諭知「或以其財產抵償之」。如不能沒收之
    沒收標的為金錢時，因價值確定，判決主文直接宣告「以其
    財產抵償之」即可，不發生追徵價額之問題，最高法院99年
    度第5次刑事庭會議決議參照。另毒品危害防制條例第19條
    第1項前段規定，犯該法第4條至第9條、第12條、第13條或
    第14條第1項、第2項之罪者，其供犯罪所用或因犯罪所得之
    財物，均沒收之。係採義務沒收主義，惟該條文並未特別規
    定「不問屬於犯人與否，沒收之」，是「其供犯罪所用或因
    犯罪所得之財物」仍應適用刑法第38條第3項前段，以屬於
    犯人所有者為限，始應予沒收（參考最高法院93年度台上字
    第2825號判決意旨）。另按行動電話服務須以通話晶片卡為
    使用介面，因此電信公司於出租行動電話門號予消費者使用
    時，即同時附帶提供晶片卡給消費者作為門號使用之介面，
    故電信公司接受消費者申辦門號並將該門號開通上線時，該
    晶片卡之所有權亦移轉於消費者，自不能認該晶片卡仍屬電
    信公司所有之物(最高法院97年度台上字第1952號、第2230
    號判決意旨參照）。
(二)經查：
 1、被告所為犯罪事實欄一(一)至(五)所示各次販賣第三級毒品
    犯行所得財物，雖均未扣案，仍均應依毒品危害防制條例第
    19 條第1項規定，於其所為各次販賣第三級毒品犯行之主刑
    項下宣告沒收之，並諭知如全部或一部不能沒收時，以其財
    產抵償之。
 2、扣案之門號0000000000號行動電話SIM卡1張，為被告所有，
    業據其陳明在卷，且係供被告為上開犯罪事實欄一(一)至(
    四) 所示販賣第三級毒品犯行所用之物，應依毒品危害防制
    條例第19條第1項規定，於其所為各次販賣第三級毒品犯行
    之主刑項下，分別宣告沒收之。
 3、插置門號0000000000號SIM卡之行動電話1支，為被告所有，
    且係供被告為上開犯罪事實欄一(一)至(四)所示販賣第三級
    毒品犯行所用之物，雖未扣案，仍應依毒品危害防制條例第
    19 條第1項規定，於其所為各次販賣第三級毒品犯行之主刑
    項下，分別宣告沒收之，並諭知如全部或一部不能沒收時，
    追徵其價額。
 4、門號0000000000號行動電話1支(含門號0000000000號SIM卡)
    ，固係供被告為上開犯罪事實欄一(一)、(四)、(五)所示販
    賣第三級毒品犯行所用之物，惟該行動電話及門號SIM卡，
    係被告向證人林坤標借用，為證人林坤標所有，非被告所有
    ，業據被告供承在卷，且經證人林坤標證述在卷，自不得為
    沒收之諭知。
 5、扣案之廠牌Cool pad行動電話1支(含門號0000000000號SIM卡
    1張)、廠牌Sony Ericsson行動電話1支(含門號0000000000
    號SIM卡1張)及行動電話門號SIM卡2張，業據被告否認與本
    案犯罪相關，本院復查無積極事證足資證明確與本案犯罪事
    實一(一)至(六)所示之犯行有關，自不得宣告沒收。
 6、另按毒品危害防制條例第18條第1項前段規定所稱「查獲」
    之毒品，係指經有罪判決書事實欄認定與被告犯罪事實有關
    之毒品而言(最高法院91年度台上字第4076號判決意旨參照)
    。又按被告經法院為有罪之科刑判決時，查獲之毒品，與被
    告本案所犯並經法院諭知有罪者若全然無關，不得於該有罪
    判決之主刑下宣告沒收(最高法院94年度台上字第1227號判
    決意旨參照)。扣案之愷他命1包(驗餘淨重0.6379公克)、含
    有第三級毒品對-氯安非他命成分之橙色碎錠半顆(驗餘淨重
    0.0716公克)，經送請行政院衛生署草屯療養院鑑定後，分
    別檢驗出含有愷他命、對-氯安非他命成分，有該院草療鑑
    字第1000600202號、第0000000000號號鑑定書各1份在卷可
    憑(見本院卷第36頁至第37頁)。惟上開毒品係供被告自己施
    用，業據被告坦承在卷。且於100年5月25日，經警持本院核
    發之搜索票，扣得上開毒品及查獲被告後，徵得被告同意，
    採集其尿液送驗，結果呈愷他命陽性反應一情，有勘察採證
    同意書、彰化縣警察局委託尿液代號與真實姓名對照認證單
    、詮昕科技股份有限公司濫用藥物尿液檢驗報告各1份附卷
    可憑(見警卷第63頁至第65頁)，堪認被告確有施用愷他命之
    習慣。且上開查扣之毒品，與被告所為本案各次販賣或轉讓
    愷他命犯行之時間，已間隔相當之時間，足認被告上開所述
    ，應屬可採，且查無其他積極證據足以證明與本案犯罪相關
    ，自不應諭知沒收。另扣案之愷他命施用工具1組，為被告
    所有供其施用愷他命時使用之工具，業據被告陳述在卷，顯
    與本案犯罪無關，亦不得宣告沒收，附此敘明。
據上論斷，應依刑事訴訟法第299條第1項前段，毒品危害防制條
例第4條第3項、第17條第2項、第19條第1項，藥事法第83條第1
項，刑法第11條前段、第47條第1項、第51條第5款，判決如主文
。
本案經檢察官顏淑惠到庭執行職務。
中    華    民    國   100    年    10    月    26    日
                  刑事第十庭  審判長法  官  張恩賜
                                    法  官  劉正中
                                    法  官  林慧欣
以上正本證明與原本無異。
如不服本判決應於收受送達後10日內向本院提出上訴書狀，並應
敘述具體理由；其未敘述上訴理由者，應於上訴期間屆滿後20日
內向本院補提理由書（均須按他造當事人之人數附繕本）「切勿
逕送上級法院」。
                                    書記官  鄭淑英
中    華    民    國   100    年    10    月    26    日
附錄本案論罪科刑法條
毒品危害防制條例第4條第3項:
製造、運輸、販賣第三級毒品者，處5年以上有期徒刑，得併科
新臺幣7百萬元以下罰金。
藥事法第83條第1項:
明知為偽藥或禁藥，而販賣、供應、調劑、運送、寄藏、牙保、
轉讓或意圖販賣而陳列者，處7年以下有期徒刑，得併科新臺幣5
百萬元以下罰金。
附表：
┌──┬────────┬────────────────┐
│編號│犯罪行為        │所犯罪名及宣告之刑(含主刑及從刑)│
├──┼────────┼────────────────┤
│ 1  │如犯罪事實欄一( │王晉甫販賣第三級毒品，累犯，處有│
│    │一)所示之犯行   │期徒刑貳年捌月。扣案之門號098108│
│    │                │5352號行動電話SIM卡壹張沒收。未 │
│    │                │扣案之販賣第三級毒品所得新臺幣貳│
│    │                │仟元沒收，如全部或一部不能沒收時│
│    │                │，以其財產抵償之。未扣案之插置門│
│    │                │號0000000000號SIM卡之行動電話壹 │
│    │                │支沒收，如全部或一部不能沒收時，│
│    │                │追徵其價額。                    │
├──┼────────┼────────────────┤
│ 2  │如犯罪事實欄一( │王晉甫販賣第三級毒品，累犯，處有│
│    │二)所示之犯行   │期徒刑貳年捌月。扣案之門號098108│
│    │                │5352號行動電話SIM卡壹張沒收。未 │
│    │                │扣案之販賣第三級毒品所得新臺幣貳│
│    │                │仟元沒收，如全部或一部不能沒收時│
│    │                │，以其財產抵償之。未扣案之插置門│
│    │                │號0000000000號SIM卡之行動電話壹 │
│    │                │支沒收，如全部或一部不能沒收時，│
│    │                │追徵其價額。                    │
├──┼────────┼────────────────┤
│3   │如犯罪事實欄一( │王晉甫販賣第三級毒品，累犯，處有│
│    │三)所示之犯行   │期徒刑貳年捌月。扣案之門號098108│
│    │                │5352號行動電話SIM卡壹張沒收。未 │
│    │                │扣案之販賣第三級毒品所得新臺幣貳│
│    │                │仟元沒收，如全部或一部不能沒收時│
│    │                │，以其財產抵償之。未扣案之插置門│
│    │                │號0000000000號SIM卡之行動電話壹 │
│    │                │支沒收，如全部或一部不能沒收時，│
│    │                │追徵其價額。                    │
├──┼────────┼────────────────┤
│4   │如犯罪事實欄一( │王晉甫販賣第三級毒品，累犯，處有│
│    │四)所示之犯行   │期徒刑貳年捌月。扣案之門號098108│
│    │                │5352號行動電話SIM卡壹張沒收。未 │
│    │                │扣案之販賣第三級毒品所得新臺幣貳│
│    │                │仟元沒收，如全部或一部不能沒收時│
│    │                │，以其財產抵償之。未扣案之插置門│
│    │                │號0000000000號SIM卡之行動電話壹 │
│    │                │支沒收，如全部或一部不能沒收時，│
│    │                │追徵其價額。                    │
├──┼────────┼────────────────┤
│5   │如犯罪事實欄一( │王晉甫販賣第三級毒品，累犯，處有│
│    │五)所示之犯行   │期徒刑貳年捌月。未扣案之販賣第三│
│    │                │級毒品所得新臺幣貳仟元沒收，如全│
│    │                │部或一部不能沒收時，以其財產抵償│
│    │                │之。                            │
├──┼────────┼────────────────┤
│6   │如犯罪事實欄一( │王晉甫明知為偽藥而轉讓，累犯，處│
│    │六)所示之犯行   │有期徒刑柒月。                  │
└──┴────────┴────────────────┘